臺灣高等法院民事判決
109年度上字第958號
上  訴  人  Ａ０１  
兼法定代理  
人          Ａ０２  
兼法定代理
人、附帶被
上訴人      Ａ０３  


共      同
訴訟代理人  黃仕翰律師
            呂紹宏律師
            黃昱維律師
被  上訴人
即附帶上訴
人          孫常麟  
訴訟代理人  孫家豪  
上列當事人間請求修復漏水等事件，上訴人對於中華民國109年5
月11日臺灣臺北地方法院107年度訴字第4117號第一審判決提起
上訴，被上訴人為附帶上訴，本院於110年4月20日言詞辯論終結
，判決如下：
    主      文
上訴及附帶上訴均駁回。
第二審訴訟費用關於上訴部分，由上訴人負擔；關於附帶上訴部
分，由被上訴人負擔。
    事實及理由
一、上訴人即附帶被上訴人Ａ０３、上訴人Ａ０１、Ａ０２(下合稱上訴人
    ，分別時各稱其姓名）主張：Ａ０３與訴外人陳文卿共有新北
    市○○區○○街000號0樓房屋及夾層(下分別稱系爭1樓房屋及系
    爭夾層，合稱系爭房屋)，應有部分各1/2，同號0樓房屋(下
    稱系爭2樓房屋)則為被上訴人即附帶上訴人(下稱被上訴人)
    所有，又Ａ０３及其妻Ａ０２、其子Ａ０１均共同居住於系爭夾層。
    詎自民國106年3月間起，系爭房屋之天花板開始漏水，經與
    被上訴人協調無果後，由Ａ０３於106年5月30日委託臺灣省土
    木技師公會進行鑑定，鑑定結果確認漏水原因為系爭2樓房
    屋內浴廁洗臉盆位置之給水管線漏水所造成。又前述漏水情
    形，造成系爭房屋頂版及牆面油漆剝落、發霉及嚴重壁癌，
    系爭夾層之頂版並有混凝土剝落、鋼筋外露之情形，屋內之
    裝潢、傢俱亦有受損，另Ａ０３尚受有無法繼續居住於系爭夾
    層，自107年5月10日起需另行租屋居住之租金損失，及自10
    6年4月6日起無法將系爭1樓房屋出租他人之損害，陳文卿並
    已將其對被上訴人之損害賠償請求權讓與Ａ０３，且上訴人亦
    因居住安寧人格法益遭受侵害，而受有精神上之痛苦。爰依
    民法第191條第1項、第184條第1項前段、第195條第1項等規
    定，請求被上訴人給付Ａ０３臺灣省土木技師公會鑑定費用新
    臺幣(下同)93,000元、系爭房屋修繕費用1,122,293元、系
    爭1樓房屋自106年4月6日起無法出租之損失每月24,000元、
    自107年5月10日起需另行租屋之費用每月22,348元、精神慰
    撫金30萬元，另給付Ａ０２及Ａ０１精神慰撫金各30萬元，及均自
    起訴狀繕本送達翌日起至清償日止，按年息5%計算之利息。
二、被上訴人則以：依原審囑託社團法人新北市土木技師公會就
    系爭房屋漏水原因鑑定之結果，系爭1樓房屋部分之漏水原
    因包括系爭2樓房屋浴廁給水管破裂及系爭夾層浴廁地坪防
    水失效及連接落水孔之公共排水管破裂，且系爭2樓房屋及
    系爭夾層之因果關係比例各為1/2，是Ａ０３就系爭1樓房屋之
    損害，應與有過失，自僅得請求被上訴人賠償1/2之費用；Ａ
    ０３並未提出系爭1樓房屋出租他人之證明，且縱曾出租他人
    ，其後未能續租之原因亦與本件漏水無關，自不得請求被上
    訴人賠償租金損失；Ａ０３主張另行租屋之租金金額，應以系
    爭夾層登記面積及條件相似之房屋租金作為計算基礎，其主
    張之金額顯非合理；上訴人請求之慰撫金金額亦屬過高等語
    ，資為抗辯。
三、原審就上訴人前開請求，為其一部敗訴、一部勝訴之判決，
    即判命被上訴人應分別給付Ａ０３、Ａ０１、Ａ０２325,260元、2萬
    元、2萬元，及均自107年6月27日起至清償日止，按年息5%
    計算之利息，並分別為准、免假執行之諭知，另駁回上訴人
    其餘之訴及假執行之聲請。上訴人就其敗訴部分提起一部上
    訴，聲明：㈠原判決關於駁回後開第二項之訴部分廢棄。㈡被
    上訴人應再給付Ａ０３1,977,004元（含臺灣省土木技師公會鑑
    定費用23,250元、系爭房屋修繕費用1,048,498元、系爭1樓
    房屋無法出租之損失659,200元、另行租屋費用166,056元、
    精神慰撫金8萬元）、Ａ０１、Ａ０２各80,000元，及均自起訴狀
    繕本送達翌日起至清償日止，按年息5%計算之利息。㈢願供
    擔保請准宣告假執行。被上訴人答辯聲明：㈠上訴駁回。㈡如
    受不利判決，願供擔保請准宣告免假執行。另被上訴人亦提
    起一部附帶上訴，聲明：㈠原判決關於命被上訴人給付Ａ０３逾
    212,766元本息部分廢棄。㈡上開廢棄部分，Ａ０３在第一審之
    訴及假執行之聲請均駁回。上訴人就附帶上訴答辯聲明：附
    帶上訴駁回。（原判決關於駁回上訴人超過前揭上訴範圍部
    分；及關於命被上訴人給付Ａ０３臺灣省土木技師公會鑑定費
    用69,750元、系爭房屋修繕費用73,795元、另行租屋費用49
    ,221元、精神慰撫金2萬元，共計212,766元本息，及給付Ａ０
    ２、Ａ０１精神慰撫金各2萬元本息部分，未據上訴人及被上訴
    人不服提起上訴或附帶上訴，均已告確定）。
四、兩造不爭執事項（見本院卷第186頁）：
  ㈠系爭房屋為Ａ０３、訴外人陳文卿共有，應有部分各1/2，系爭2
    樓房屋則為被上訴人所有。上訴人Ａ０２、Ａ０１為Ａ０３之妻、子
    ，與Ａ０３共同居住於系爭夾層。
  ㈡系爭房屋自106年3月間起，發生天花板漏水之情形。
  ㈢陳文卿已將其對被上訴人之損害賠償請求權讓與Ａ０３。
五、本院之判斷
  ㈠按因故意或過失，不法侵害他人之權利者，負損害賠償責任
    ；又土地上之建築物或其他工作物所致他人權利之損害，由
    工作物之所有人負賠償責任。但其對於設置或保管並無欠缺
    ，或損害非因設置或保管有欠缺，或於防止損害之發生，已
    盡相當之注意者，不在此限，民法第184條第1項前段、第19
    1條分別定有明文。本件上訴人主張被上訴人所有之系爭2樓
    房屋浴廁給水管線漏水，導致其等受有前述損害，為被上訴
    人所否認，經查：
　1.有關系爭夾層自106年3月間起，出現油漆剝落、發霉、壁癌
    等受損情形之原因，業經原審囑託社團法人新北市土木技師
    公會（下稱新北市土木技師公會）進行鑑定，其鑑定結論認
    定系爭2樓房屋浴廁給水管線滲漏及防水失效，為系爭夾層
    漏水之原因，此有新北市土木技師公會108年7月10日新北土
    技字第1080001310號鑑定報告書（下稱新北市土木技師公會
    鑑定報告）存卷可參（見外放鑑定報告第10頁），且被上訴
    人於本院審理時，亦未就此部分再為爭執，是上訴人主張系
    爭夾層之受損情形，乃因被上訴人就系爭2樓房屋浴廁給水
    管線維護不當發生滲漏所致，應屬可採。
　2.上訴人雖主張系爭1樓房屋之受損情形，亦為系爭2樓房屋浴
    廁給水管線漏水所致，且為唯一原因云云。然查：
　⑴原審就系爭1樓房屋之漏水原因，亦曾囑託新北市土木技師公
    會鑑定，並據其出具鑑定報告載稱：「⑴本會於108年6月13
    日進行試水試驗。108年6月13日下午14：30於系爭夾層浴室
    及廁所馬桶放水，觀察系爭1樓房屋滲水處之影響，下午16
    ：00針對系爭1樓房屋疑似滲漏水處進行水分計檢測，經比
    對放水前及放水後水分含量數據(詳附件六)，放水後水分含
    量增加，尤其在放置洗衣機排水孔處水分含量由15.5%(乾燥
    )增加到23.3%(潮濕)，顯示系爭夾層(原鑑定報告第11頁最
    後1行誤載為『2樓』，業經新北市土木技師公會以109年2月3
    日新北土技字第1090000227號回函更正在案，見原審卷一第
    461頁)浴廁防水失效或連接落水孔之公共排水管破裂為漏水
    原因之一。⑵本會於108年6月6日進行試水試驗，下午13：30
    分於系爭2樓房屋浴廁1及浴廁2放水，觀察系爭1樓房屋、系
    爭夾層滲水處之影響；下午15：30針對系爭1樓房屋、系爭
    夾層疑似滲漏水處進行水分計檢測，經比對放水前及放水後
    水分含量數據(詳附件六)，放水後水分含量增加，顯示系爭
    2樓房屋漏水亦為系爭1樓房屋漏水原因之一。鑑定結論：系
    爭1樓房屋之漏水原因，系爭夾層浴廁防水失效或連接落水
    孔之公共排水管破裂為漏水原因之一；另系爭2樓房屋之給
    水管線滲漏亦為漏水原因之一。因此，系爭1樓房屋之漏水
    ，不能排除與系爭2樓房屋之給水管線滲漏間存有因果關係
    ，若以因果關係比率而論，所占比率約為2分之1。」等語，
    此有新北市土木技師公會鑑定報告在卷可憑(見外放鑑定報
    告第11、12頁)，足見依新北市土木技師公會之鑑定意見，
    系爭1樓房屋之漏水原因，應包含「系爭2樓房屋給水管線滲
    漏」及「系爭夾層浴廁防水失效或連接落水孔之公共排水管
    破裂」，且兩者所占因果關係比例各為1/2。
  ⑵上訴人雖稱依其委託臺灣省土木技師公會鑑定之結果，系爭1
    樓房屋漏水之原因，乃系爭2樓浴廁給水管線漏水，並往下
    滲入所致，顯見在系爭1樓房屋出現漏水現象時，並無系爭
    夾層浴廁防水失效或連接落水孔之公共排水管破裂之情事，
    且新北市土木技師公會亦表示無法確認上開情事之具體發生
    時間(見原審卷一第463頁)，自不應認定「系爭夾層浴廁防
    水失效或連接落水孔之公共排水管破裂」亦為造成系爭1樓
    房屋漏水之原因云云。然細核臺灣省土木技師公會之鑑定報
    告內容(見原法院107年度店司調字第184號卷〈下稱調解卷〉
    第25-110頁)，其所採試驗方法係在系爭2樓房屋浴廁進行「
    斷水試驗」，即將系爭2樓房屋之給水管線關閉，並紀錄斷
    水前後系爭夾層之滴水量，再以斷水後滴水量減少約68%，
    認定系爭夾層之漏水應與系爭2樓房屋之給水管線有關，並
    依系爭1樓房屋發生頂版油漆剝落之時間及位置，研判該部
    分漏水係因系爭夾層頂版漏水之水分，經由壁體及地板向下
    滲透所產生；換言之，臺灣省土木技師公會就系爭1樓房屋
    之漏水原因，僅以該處頂版油漆剝落之時間及位置，作為其
    研判漏水原因之依據，而未考量介於系爭2樓房屋及系爭1樓
    房屋間之系爭夾層，是否亦有浴廁防水失效等可能造成系爭
    1樓房屋發生漏水情形之原因存在，且未就此進行任何測試
    以排除其可能性，則其單憑前述方式，逕予推斷系爭1樓房
    屋之漏水係因系爭夾層頂版漏水之水分經由壁體及地板向下
    滲透所造成，而未探究系爭夾層是否亦有造成漏水之原因存
    在，顯非周全可採。是上訴人依據臺灣省土木技師公會之前
    述鑑定意見，主張系爭1樓房屋發生漏水時，應尚無系爭夾
    層浴廁防水失效或連接落水孔之公共排水管破裂之情形云云
    ，自難認可取。至新北市土木技師公會雖函稱依現有資料及
    技術，無法確認系爭夾層浴廁防水失效或連接落水孔之公共
    排水管破裂之具體發生時間等語(見原審卷一第463頁)，然
    該會既係以鑑定時存在之客觀狀態，並依據前揭放水試驗所
    得之測量數據，判斷當時系爭1樓房屋所存之漏水狀況，乃
    因「系爭2樓房屋給水管線滲漏」及「系爭夾層浴廁防水失
    效或連接落水孔之公共排水管破裂」所致，自堪推定上述2
    項情形均為造成系爭1樓房屋漏水之共同原因，且上訴人復
    無法提出任何具體事證，以證明其主張之系爭1樓房屋受損
    情形，係於系爭夾層浴廁地坪防水失效及連接落水孔之公共
    排水管破裂前即已存在，則其空言否定此項事實亦為造成系
    爭1樓房屋漏水之原因，自無從置採。
　⑶綜上所述，新北市土木技師公會之前述鑑定意見，既為鑑定
    技師本於專業知識、經驗，並參考各項試驗結果及相關數據
    ，所為之判斷認定，且經核並無錯謬失當之處，自足堪作為
    認定系爭1樓房屋漏水原因之依據。是以，系爭1樓房屋之漏
    水原因，應包含「系爭2樓房屋給水管線滲漏」及「系爭夾
    層浴廁防水失效或連接落水孔之公共排水管破裂」，且所占
    因果關係比例各為1/2，洵堪認定。
　㈡再按負損害賠償責任者，除法律另有規定或契約另有訂定外
    ，應回復他方損害發生前之原狀。上開情形，債權人得請求
    支付回復原狀所必要之費用，以代回復原狀；不法侵害他人
    之身體、健康、名譽、自由、信用、隱私、貞操，或不法侵
    害其他人格法益而情節重大者，被害人雖非財產上之損害，
    亦得請求賠償相當之金額；又損害之發生或擴大，被害人與
    有過失者，法院得減輕賠償金額，或免除之。民法第213條
    第1項、第3項、第195條第1項前段、第217條第1項亦分別定
    有明文。茲就上訴人請求之各項賠償金額，能否准許，分述
    如下：
　1.臺灣省土木技師公會鑑定費用部分：
　　Ａ０３主張其發現本件漏水情形後，因被上訴人否認應負賠償
    責任，故其於徵得被上訴人同意後，即自行委託臺灣省土木
    技師公會鑑定漏水原因，為此支出鑑定費用共計93,000元等
    情，業據其提出臺灣省土木技師公會代收款統一收據、臺灣
    省土木技師公會106年6月16日繳費通知函、郵政劃撥儲金存
    款收據及兩造間之LINE對話紀錄等為證（見調解卷第133-13
    5頁、原審卷一第61頁），足認上開鑑定費確屬Ａ０３為行使權
    利所為之必要支出，應得請求被上訴人賠償。又關於系爭夾
    層之漏水原因，固為系爭2樓房屋浴廁給水管線滲漏及防水
    失效所致，然關於系爭1樓房屋漏水之原因，則包含「系爭2
    樓房屋給水管線滲漏」及「系爭夾層浴廁防水失效或連接落
    水孔之公共排水管破裂」，且原因比例各占1/2，前已詳述
    ，則Ａ０３就系爭1樓房屋受損部分既屬與有過失，自應按前述
    比例減輕被上訴人之賠償金額。是據此計算被上訴人就此部
    分應賠償之金額應為69,750元（93000元×3/4＝69750）。
　2.系爭房屋之修繕費用部分：
  ⑴依新北市土木技師公會就系爭房屋必要修繕費用之鑑定結果
    ，其中系爭夾層部分為64,184元、系爭1樓房屋部分為19,22
    2元，此有新北市土木技師公會鑑定報告在卷可佐（詳細修
    復方式及工項，見外放鑑定報告第12-16頁）。茲依本院認
    定之前揭責任比例，計算被上訴人就系爭夾層及系爭１樓房
    屋部分，應分別賠償Ａ０３64,184元、9,611元（19222×1/2＝96
    11元），合計73,795元（64184＋9611＝73795）。
  ⑵Ａ０３雖主張系爭夾層之受損情形已非單純油漆剝落，而尚有頂
    版剝落、鋼筋外露之情形，自應以「天花板、牆面剃除」、
    「鋼筋防鏽處理」、「彈性纖維水泥防水」、「水泥粉光」
    、「油漆粉刷」等方式修復，新北市土木技師公會鑑定報告
    建議以「平頂及牆油漆水漬剝落處重新油漆粉刷」為修復方
    式，顯有不足云云，並以臺灣省土木技師公會鑑定報告、新
    北市土木技師公會鑑定報告所附相關照片及其自行拍攝之照
    片為據(見調解卷第55頁、外放鑑定報告第43、68頁、原審
    卷一第145、147頁)。然觀諸上開照片，固可見系爭夾層確
    有二處頂版混凝土剝落及部分鋼筋外露之情形，惟新北市土
    木技師公會經原審囑託鑑定系爭夾層因系爭2樓房屋給水管
    線滲漏所造成之損害範圍及程度，既僅認系爭夾層有頂版及
    牆面水漬、油漆剝落之情形(見外放鑑定報告第10、11頁)，
    而未提及有頂版混凝土剝落之情事，自堪認依新北市土木技
    師公會之鑑定結論，有關系爭夾層頂版混凝土剝落及鋼筋外
    露之情形，並非系爭2樓房屋給水管線滲漏所導致。且查，
    被上訴人所有之系爭2樓房屋曾於92年間經檢測氯離子含量
    高達0.938公斤/立方公尺、0.774公斤/立方公尺、0.913公
    斤/立方公尺，遠逾CNS規範標準值0.3公斤/立方公尺，此有
    世桓工程顧問有限公司汐止實驗室硬化混凝土氯離子含量試
    驗報告附卷可稽（見調解卷第198頁），再參以系爭房屋及
    系爭2樓房屋所屬之新北市○○區○○街000號建物及同一社區之
    其他建物，曾經新北市政府工務局於105年11月24日派員偕
    同專業技師及建築師辦理初勘作業，初勘建議為「建議建築
    物所有權人應立即辦理結構修復補強改善作業」，嗣於106
    年8月18日辦理複勘，經綜合評估結論為「損害程度輕微」
    等情，亦有新北市政府工務局107年1月4日新北工使字第107
    0022580號函存卷足考（見本院卷第119-121頁），足見位於
    系爭房屋正上方之系爭2樓房屋及同一社區之周邊建物，確
    有氯離子含量超過標準值及需進行結構修復之情事，則系爭
    房屋縱未經申請報備為高氯離子鋼筋混凝土建築物，亦查無
    該屋相關複勘紀錄及損壞照片，此有新北市政府工務局110
    年1月15日新北工建字第1100098598號函在卷可參（見本院
    卷第167、168頁），仍無法排除系爭房屋亦屬高氯離子鋼筋
    混凝土建築物之可能性。是以，Ａ０３所指系爭夾層頂版剝落
    、鋼筋外露之情形，經新北市土木技師公會鑑定結果，既認
    定非屬系爭2樓房屋給水管線滲漏所致之損害範圍，且系爭
    夾層所屬同一社區之其他區分所有建物確有經檢測為高氯離
    子鋼筋混凝土建築物之情事，則系爭夾層頂版剝落、鋼筋外
    露之情形，是否為系爭2樓房屋給水管線滲漏所致，自屬有
    疑，尚無從遽令被上訴人就此部分損壞情形負賠償之責。
　⑶另Ａ０３主張被上訴人應賠償窗簾更換、塑膠地磚、美術燈具、
    鋁窗更新、空氣霉味臭氧清潔、化妝台、標準雙人床組及床
    墊、鐵捲門馬達更新等費用部分（明細詳見原審卷一第137-
    143頁），因其並未提出上開物品確因漏水而致毀損不堪使
    用之證明，自難認有更換購置之必要，是Ａ０３此部分請求，
    亦難予准許。
　⑷綜上所述，Ａ０３得請求被上訴人賠償系爭房屋之必要修復費用
    金額應為73,795元。
　3.系爭1樓房屋無法出租之損失部分：
　　Ａ０３雖主張系爭1樓房屋原出租予訴外人王睿，每月租金24,0
    00元，後因自106年3月起發生漏水情形，致無法繼續出租而
    受有租金損害云云。然查，縱認系爭1樓房屋曾有出租他人
    之事實，然Ａ０３既未舉證證明其與承租人間原定之租期為何
    、其後未再續租之原因為何，自無從僅憑Ａ０３之單方陳述，
    逕認係因系爭1樓房屋有漏水情形，以致無法繼續出租。是Ａ
    ０３主張被上訴人應賠償其無法出租系爭1樓房屋之租金損害
    共計659,200元，尚屬乏據，無從准許。
　4.無法使用系爭夾層而需另行租屋之租金支出部分：
    Ａ０３主張其與Ａ０２、Ａ０１原居住於系爭夾層，嗣因該夾層發生
    嚴重漏水情形而無法繼續居住，並因被上訴人爭執修繕責任
    及損害範圍，致其無從進行修繕，而自107年5月10日起至10
    8年7月30日止需另行租屋居住，受有每月租金支出22,348元
    ，合計327,771元之損害等情，固據其提出房屋租賃契約書
    為證(見調解卷第123-125頁)，然為被上訴人所否認，並辯
    稱依系爭夾層之登記面積及相似條件房屋之租金行情計算，
    Ａ０３得請求之租金損失應為49,221元等語，經查：
　⑴系爭夾層為鋼筋混凝土造建物，且屬系爭1樓房屋內之夾層，
    建築完成日期為79年8月17日，登記面積為22.19平方公尺等
    情，有建物所有權狀、建物登記第一類謄本在卷可憑（見調
    解卷第23頁、本院卷第195-197頁）。然查，系爭夾層經新
    北市土木技師公會於鑑定時測量結果，實際面積約為72.897
    3平方公尺【（4.19公尺＋3.64公尺）×（2.82公尺＋3.45公尺
    ＋3.04公尺）＝72.8973平方公尺】，即約22.0514坪（72.897
    3平方公尺×0.3025＝22.0514坪），此有新北市土木技師公會
    鑑定報告所附系爭夾層平面圖可資參照（見外放鑑定報告第
    37頁），且被上訴人亦稱Ａ０３有自行增設夾層樓地板之情事
    （見原審卷一第55、66-68頁），足見系爭夾層確有因增建
    而擴大使用面積之情形，則在斟酌Ａ０３因無法居住於系爭夾
    層而需另行租屋所受之租金損害金額時，自仍應以系爭夾層
    之實際面積衡量計算，始屬相當，且不因系爭夾層之增建部
    分是否合法妥適而有異。是被上訴人辯稱於核算系爭夾層之
    合理租金金額時，應僅得以登記面積作為計算基礎云云，即
    非可採。
　⑵再查，依內政部不動產交易實價查詢資料，與系爭夾層所在
    同路段、屋齡、樓層、面積等條件相類似之物件，平均每月
    每坪租金約為500元（見原審卷二第29頁編號2、3），是據
    此計算系爭夾層每月租金約為11,026元（500×22.0514＝1102
    6元，元以下四捨五入，下同）。至Ａ０３雖另提出租屋平台、
    租屋網網站刊登之出租廣告（見原審卷一第523-543頁），
    主張系爭夾層每月租金應為22,482元云云，然細核上開資料
    所示之租賃標的均為電梯華廈，與本件為屋齡約30年之公寓
    ，且為夾層之屋況條件，顯有差異，自非計算本件租金損害
    之合理依據，是其據此主張應以每月租金22,348元計算所受
    租金損害，亦非可採。
　⑶據上，Ａ０３得請求被上訴人賠償其自107年5月10日起至108年7
    月30日止需另行租屋之租金損失金額應為161,715元（11026
    ×14又20/30＝161715）。
　5.慰撫金部分：
  ⑴查系爭夾層因系爭2樓房屋給水管滲漏，出現多處漏水及頂版
    、牆面水漬及油漆剝落之情形，前已詳述，並有卷內相關照
    片足資佐證，堪認在該屋尚未完成修復前，客觀上確已達不
    宜居住生活之狀態，則上訴人自106年3月起至107年5月10日
    另行租屋時止，均仍居住其中，需忍受粉塵、黴菌及家中潮
    濕環境所造成之不適，衡諸社會常情，顯已逾越一般人對於
    居家安寧及生活品質所能容忍之程度，且影響健康，是上訴
    人主張其等人格權已遭侵害，且屬情節重大，並據此請求被
    上訴人賠償非財產上之損害，自屬有據。
　⑵本院經斟酌Ａ０３為大學畢業、從事汽車修理工作、名下有數筆
    不動產，Ａ０２為大學畢業、從事會計工作、名下無不動產，Ａ
    ０１為000年出生之幼兒，被上訴人為陸軍專科班畢業，現無
    業，名下有系爭2樓房屋，及系爭夾層漏水之嚴重情況、時
    間久暫、對上訴人居住生活之影響程度，暨兩造身分、地位
    、經濟能力等一切情狀，認上訴人於請求被上訴人給付慰撫
    金各2萬元之範圍內，尚屬適當，逾此範圍之請求，則不應
    准許。
六、綜上所述，上訴人依民法第191條第1項、第184條第1項前段
    、第195條第1項等規定，請求被上訴人給付Ａ０３325,260元（
    69750＋73795＋161715＋20000＝325260）、Ａ０２2萬元、Ａ０１2萬
    元，及均自起訴狀繕本送達翌日即107年6月27日（見調解卷
    第167頁）起至清償日止，按年息5%計算之利息，核屬正當
    ，應予准許，逾此部分之請求，則屬乏據，不應准許。原審
    就上開不應准許部分，駁回上訴人之請求及假執行之聲請，
    及就上開應准許部分，為被上訴人敗訴之判決，並為准、免
    假執行之諭知，均無不合。上訴人及被上訴人就其敗訴部分
    分別提起上訴及附帶上訴，均指摘原判決不利己之部分不當
    ，求予廢棄改判，為無理由，兩造之上訴及附帶上訴均應駁
    回。
七、本件事證已臻明確，兩造其餘之攻擊或防禦方法及所用之證
    據，經本院斟酌後，認為均不足以影響本判決之結果，爰不
    逐一論列，附此敘明。
八、據上論結，本件上訴及附帶上訴，均為無理由，依民事訴訟
    法第449條第1項、第78條、第85條第1項前段，判決如主文
    。
中　　華　　民　　國　　110 　年　　5 　　月　　4 　　日
                  民事第二十庭  
                        審判長法  官  周祖民
                              法  官  鄭威莉
                              法  官  馬傲霜
正本係照原本作成。
被上訴人不得上訴。
上訴人(Ａ０１、Ａ０２需合併上訴利益額逾新臺幣150萬元)如不服本
判決，應於收受送達後20日內向本院提出上訴書狀，其未表明上
訴理由者，應於提出上訴後20日內向本院補提理由書狀（均須按
他造當事人之人數附繕本）上訴時應提出委任律師或具有律師資
格之人之委任狀；委任有律師資格者，另應附具律師資格證書及
釋明委任人與受任人有民事訴訟法第466條之1第1項但書或第2項
所定關係之釋明文書影本。如委任律師提起上訴者，應一併繳納
上訴審裁判費。
中　　華　　民　　國　　110 　年　　5 　　月　　4 　　日

　　　　　　　　　　　　　    書記官  崔青菁